【裁判字號】    97,消債清,15
【裁判日期】    970804
【裁判案由】    清算事件
【裁判全文】
臺灣基隆地方法院民事裁定            97年度消債清字第15號
債  務  人  鍾毓正
代  理  人  張金盛律師
上列當事人因消費者債務清理事件聲請清算，本院裁定如下：
    主  文
聲請清算、暫免繳納清算費用及保全處分均駁回。
聲請費用由聲請人負擔。
    理  由
一、按聲請更生或清算不合程式或不備其他要件者，法院應以裁
    定駁回之﹔債務人對於金融機構因消費借貸、自用住宅借款
    、信用卡或現金卡契約而負債務，在聲請更生或清算前，應
    提出債權人清冊，以書面向最大債權金融機構請求協商債務
    清償方案並表明共同協商之意旨，消費者債務清理條例第8
    條、第151條第1項分別定有明文。又消費者債務清理條例施
    行前，債務人依金融主管機關協調成立之中華民國銀行公會
    會員，辦理消費金融案件無擔保債務協商機制協商未成立者
    ，仍應依消費者債務清理條例第151條第1項規定請求協商，
    消費者債務清理條例施行細則第42條亦有明文。
二、本件聲請人向本院聲請清算，雖主張：其有不能清償債務情
    事，前已依中華民國銀行公會會員辦理消費金融案件無擔保
    債務協商機制與金融機構進行協商，惟協商不成立且其無擔
    保或無優先權之債務總額未逾新臺幣1,200萬元，復未經法
    院裁定開始清算程序或宣告破產，爰依法聲請清算云云。惟
    查：聲請人確有對於金融機構因消費借貸、自用住宅借款、
    信用卡或現金卡契約而負債務，雖曾於95年與最大債權銀行
    台新銀行協商兩次，然該兩次協商聲請人均未將台新銀行所
    寄發之協議書簽名並寄回，有聲請人所提之民事說明狀及財
    團法人聯合徵信中心資料在卷可參，顯然聲請人與台新銀行
    於95年之協商並未成立，揆諸前開法文，聲請人在聲請清算
    前，仍應先提出債權人清冊，以書面向最大債權金融機構請
    求協商債務清償方案並表明共同協商之意旨，倘若最大債權
    金融機構逾期不開始協商或協商不成立，聲請人始得依消費
    者債務清理條例第153條之規定，向本院聲請清算，然聲請
    人顯未遵循消費者債務清理條例第151條第1項、同條例施行
    細則第42條之規定，逕聲請本院清算，而上開欠缺又無從補
    正，依法自應駁回本件之聲請。
三、本件聲請人雖同時聲請暫免繳納清算費用及清算裁定前之保
    全處分，惟本件聲請既遭本院駁回，則聲請人之上述聲請即
    失所附麗，亦應予駁回。
四、依消費者債務清理條例第8條、第15條及民事訴訟法第95條
    第78條之規定，爰裁定如主文。
中    華    民    國    97    年    8     月    4     日
                  民事庭法  官  徐世禎
以上正本係照原本作成。
如對本裁定抗告，應於本裁定送達後10日內，向本院提出抗告狀
，並繳納抗告費新臺幣1000元。
中    華    民    國    97    年    8     月    4     日
                        書記官  周素秋


司法院資訊處製作；財團法人民間司法改革基金會備份。
